【裁判字號】    99,上訴,1259
【裁判日期】    990812
【裁判案由】    妨害風化
【裁判全文】
臺灣高等法院臺中分院刑事判決        99年度上訴字第1259號
上  訴  人
即  被  告  甲○○
選任辯護人  楊永吉律師
上列上訴人因妨害風化案件，不服臺灣臺中地方法院99年度訴字
第61號中華民國99年5月12日第一審判決（起訴案號：臺灣臺中
地方法院檢察署98年度偵字第23273號），提起上訴，本院判決
如下：
    主  文
原判決撤銷。
甲○○無罪。
    理  由
一、公訴意旨略以：被告甲○○意圖使女子與他人為性交之行為
    ，而容留以營利之犯意，自民國（下同）98年8月起，將其
    岳母吳蓮所有坐落於臺中縣大甲鎮○○里○○街73號之房
    屋，以每月新臺幣（下同）2000元之代價，出租與女子洪碧
    玉，並容留洪碧玉於上址與不特定男客為性交行為，以資營
    利。嗣於98年8月6日晚間7時25分許，適有員警紀志忠喬裝
    成男客，行經前址，洪碧玉即趨前拉客，並帶入屋內，準備
    從事性交行為，經警表明身分當場查獲，始循線獲悉上情。
    因認被告甲○○涉有刑法第231條第1項之意圖使男女與他人
    為性交之行為，而容留以營利罪嫌。
二、按犯罪事實應依證據認定之，無證據不得認定其犯罪事實。
    又不能證明被告犯罪者，應諭知無罪之判決，刑事訴訟法第
    一百五十四條第二項、第三百零一條第一項定有明文。公訴
    意旨認被告涉有上開犯行，無非以被告自承以每月租金2000
    元，將上開房屋出租與洪碧玉，核與證人洪碧玉於警詢及偵
    查中證述相符，且證人吳蓮到庭證稱：前揭房屋是伊所有
    ，但全部的事務如出租、收租金等均是交由被告處理等語。
    可認係由被告將上開房屋出租與洪碧玉，並收取每月租金
    2000元。且證人洪碧玉於98年4月9日晚間9時55分許，在上
    開房屋與他人從事性交行為遭警查獲等節，復據證人洪碧玉
    供述在卷，並經臺灣臺中地方法院沙鹿簡易庭98年度沙秩字
    第33號裁定確定，證人洪碧玉復於98年8月6日晚間7時25分
    許，在前揭房屋與他人從事性交行為為被警查獲等情，亦據
    其陳明在卷，且有員警職務報告書、臺中縣警察局大甲分局
    執行98年8月6日查處私娼勤務查獲私娼現場平面圖各1紙及
    現場照片4張在卷可稽。足徵被告確實提供上開房屋，供洪
    碧玉於前揭時間與他人從事性交行為甚明。另上開房屋曾出
    租予案外人謝惠茹、邱秀美及證人洪碧玉作為與不特定人從
    事性交行為之用，並分別於97年4月22日、98年4月23日下午
    3時50分許，為警查獲等事實，有臺灣臺中地方法院檢察署
    97年度偵字第17028號及98年度偵字第11920號不起訴處分書
    附卷足憑，益徵該房屋確係長期提供予女子與他人從事性交
    之行為之用。證人吳蓮證稱：98年4月間因上開房屋租與
    他人出了事情，所以大甲派出所通知作筆錄，警察有告知發
    生什麼事情，但聽不懂，作筆錄當天被告有在旁邊等語。核
    與被告供稱知悉洪碧玉於98年4月間因在該屋內與他人從事
    性交遭警查獲等節相符，堪認被告確實知道洪碧玉曾於上開
    房屋與他人從事性交經警查獲一事，從而，參以上開房屋曾
    有多次，因出租予女子作為與不特定人從事性交行為之用，
    並經警查獲之事實，而被告既已明知洪碧玉曾於同一地點與
    他人從事性交之行為，仍繼續以每月2000之代價將上開房屋
    出租與洪碧玉，其主觀上有使洪碧玉與他人為性交之行為而
    容留以營利之意圖，為其主要論據。惟查：
（一）、訊據上訴人即被告（以下簡稱）甲○○固坦承曾受證人
        即系爭房屋屋主且為伊岳母吳蓮所託，將系爭房屋以
        每月2,000元之代價出租予證人洪碧玉，且知悉證人洪
        碧玉於98年4月間，曾因在系爭房屋內從事性交易為警
        查獲等情，惟堅決否認涉有上開犯行，辯稱：系爭房屋
        係證人吳蓮所有，但因證人吳蓮行動不方便，如有
        人要承租房屋或繳交房租，伊會幫忙出面處理，系爭房
        屋內其中1間房間係出租給證人洪碧玉，證人洪碧玉第1
        次遭警查獲於系爭房屋從事性交易後，證人洪碧玉有向
        伊等道歉，並稱找到房子就會搬走，伊很單純就讓證人
        洪碧玉承租到找到房子，並請證人洪碧玉找到房子後就
        趕快搬走，伊對於證人洪碧玉仍繼續在該屋內從事性交
        易毫不知悉，且本身並無任何獲利，且該屋以前出租之
        價格為3000元，後來經濟不景氣降為每月2000元等語。
        被告選任辯護人亦為被告辯護稱：本案被告係將所收受
        之租金悉數交予證人吳蓮，並無任何營利之可言；且
        被告主觀上並無努力謀求促使男女與他人為性交或猥褻
        之行為之特定犯罪目的，被告僅係因證人洪碧玉央求暫
        時找不到地方可住，始讓證人洪碧玉繼續暫住一陣子，
        實難認被告有主觀上使證人洪碧玉與他人為性交行為而
        容留以營利之意圖等語。
（二）、經查：
    １、被告確實為吳蓮處理上開房屋出租事宜，且將出租所
        得均交付吳蓮，除據被告自承在卷外，核與吳蓮於
        警詢、偵查中證述情節相符（見98年度偵字第23273號
         卷第21頁、第29頁），而洪碧玉確於98年8月6日晚上7
        時25分許，見證人即員警紀志忠行經前址，遂主動邀約
        證人紀志忠是否欲從事性交易，待證人洪碧玉與紀志忠
        一同進入屋內，準備從事性交行為時，證人紀志忠即表
        明員警身分，而查獲前情乙節，亦據證人洪碧玉於警詢
        時證稱：伊向喬裝客人之員警告知性交易代價為1000元
        ，及詢問是否要進行性交易後，該名喬裝客人之員警就
        跟伊進入系爭房屋內第3間房間，並表明身分等語（見
        警卷第6頁至第7頁），且有系爭房屋之現場圖、現場照
        片4紙在卷可稽（見警卷第11頁、第12頁至第13頁）。
        上開洪碧玉向被告租屋並準備以1000元之代價與證人紀
        志忠性交易之事實固堪認定。
    ２、惟公訴意旨以證人洪碧玉於98年4月9日晚間9時55分許
        ，在上開房屋與他人從事性交行為遭警查獲等節，業據
        證人洪碧玉供述在卷，並經臺灣臺中地方法院沙鹿簡易
        庭98年度沙秩字第33號裁定確定，且上開房屋曾出租予
        案外人謝惠茹、邱秀美及證人洪碧玉作為與不特定人從
        事性交行為之用，並分別於97年4月22日、98年4月23
        日下午3時50分許，為警查獲等事實，有臺灣臺中地方
        法院檢察署97年度偵字第17028號及98年度偵字第1192
        0號不起訴處分書附卷足憑，認該房屋確係長期提供予
        女子與他人從事性交之行為之用。惟查：依證人洪碧玉
        於98年4月9日警詢陳稱：「我於98年4月7日開始承租，
        無承租契約，該房間承租一個月3000元，屋主不知道（
        承租房屋之目的），我也沒告訴她．．．賣淫一次1000
        元，是我自營，沒有抽頭或被壓迫，開始承租房間至被
        警方查獲都未接過客人，今天剛要接第一個客人，就被
        警方查獲」等語（見98年度偵字第23273號卷第24頁）
        ，依上開洪碧玉之供述，其賣淫屋主並不知道洪碧玉租
        屋之目的為何？且屋主亦未有何抽頭營利之行為，尚無
        從以洪碧玉上開行為執為認定被告有意圖使女子與他人
        為性交之行為，而容留以營利犯行。另參酌卷附臺灣臺
        中地方法院檢察署97年度偵字第17028號及98年度偵字
        第11920號不起訴處分書之不起訴理由亦分別載稱：「
        ．．．證人洪碧玉到庭具結證稱：『我臺北的同事，說
        我沒有在做什麼，一個月3000元租我，也可以在那裡睡
        ，是以前的同事租我，沒有看過房東，不知道房東是誰
        ，沒有交租金給吳蓮或甲○○，我同事跟我收3000元
        ，我也找不到我同事，沒有抽頭。』等語，是本件並無
        抽頭，．．．然再傳喚該案證人謝惠茹到庭具結證稱：
        『不認識出租房屋的人，是託朋友小連幫我租，房租也
        是交給小連，房東不知道我們要做什麼。』等語，核與
        證人洪碧玉證述之情節相符，是尚難認被告明知證人謝
        蕙茹等人承租該房屋係為從事性交易一情。」等語（見
        98年度偵字第23273號卷第34頁）、「本件訊據證人謝
        惠茹證稱:『我這1、2個月才到大甲鎮從事私娼，賣淫1
        次500元，屋主沒有抽錢。一個月一間房間向屋主承租1
        000元。』等語、證人邱秀美證稱:『每次賣淫500元，
        在我自己承租房間內為性交易，租金為1000元。』等語
        。是本件顯為證人謝惠茹、邱秀美等以每月1000元之代
        價，向被告（指吳蓮）承租套房供自己經營性交易使
        用，被告無何意圖營利容留或媒介性交易犯行之事實，
        應堪認定。』等語」以觀（見98年度偵字第23273號卷
        第32頁），已明確指稱屋主並無何意圖營利容留或媒介
        性交易犯行，是公訴意旨執上開不起訴處分書認定被告
        有營利容留性交易之犯行，尚有誤會。
    ３、被告固自承證人洪碧玉前案遭警查獲後，仍繼續以每月
        2,000元之代價，於該址承租使用等語，惟被告於偵查
        中供稱：洪碧玉從今年才開始跟我租屋，之前是洪碧玉
        的朋友跟我承租該屋，但由洪碧玉住在該處，洪碧玉從
        今年年初開始居住該處，洪碧玉只繳過一次租金，其餘
        都是他朋友代繳的。我知道洪碧玉98年4月間因為性交
        易的事情被查獲，但因為洪碧玉跟我說她沒有地方住，
        所以我才繼續租她。每月租金2000元．．．我有跟她說
        只能單純居住等語（見98年度偵字第23273號卷第30 頁
        ），核與洪碧玉於上開98年度偵字第11920號案供稱之
        98年4月間係臺北之同事以3000元出租該房屋予洪碧玉
        之事實相符，是被告顯係於98年8月3日第一次為吳蓮
        直接出租該房屋予洪碧玉應臻明確。再參諸證人洪碧玉
        於警詢證稱：「我於98年8月3日開始承租，無承租契約
        ，一個月承租一個月新台幣2000．屋主不知道（承租該
        屋之目的）我也沒告訴他．．．賣淫一次1000 元，是
        我自營，沒有抽頭或被壓迫，開始承租房間至被警方查
        獲都未接過客人，今天剛要接第一個客人，就被警方查
        獲」等語（見警卷第6頁），並於偵查中再證稱：「是
        在今年8月3日承租，我承租一個月而已，每月租金新台
        幣2000，租屋是為了自己居住．．．房東不知我承租該
        屋之目的為何」等語相符（見98年度偵字第23273號卷
        第3頁），參諸被告出租房屋之價格由3000元降為2000
        元，且所得之房屋租金均交付岳母吳蓮，另證人洪碧
        玉復一再堅稱被告無抽頭，被告不知伊承租該屋之目的
        ，而伊承租之目的係供己居住，顯無從認定被告有何營
        利之意圖。按刑法第231條第1項圖利使人為性交或猥褻
        罪之構成要件須以行為人主觀上有營利及使男女與他人
        為性交或猥褻行為之犯意，客觀上有引誘、容留或媒介
        之行為始足當之。本件被告既無營利之意圖，且無何積
        極證據認被告有參與洪碧玉與客人為性交易之任何引誘
        、容留或媒介行為，自無從以刑法第231條第1項之罪相
        繩。
    ４、另證人洪碧玉於98年4月9日於系爭房屋從事性交行為遭
        警查獲後，迄98年8月6日本案為警查獲止，期間雖達4
        月，惟如前所述，證人洪碧玉於98年4月9日經警查獲性
        交易之租屋契約並非洪碧玉與被告接洽，況洪碧玉於98
        年4月9日經查獲後，並未再有任何性交易之犯行，嗣被
        告基於證人洪碧玉無其他居住處可供居住，而再於98年
        8月3日與洪碧玉訂定租約一個月等情，除據被告供明在
        卷外，核與洪碧玉前開證述租屋供己居住等語相符，另
        證人吳蓮於警詢時更證稱：「房屋內有4間房間，其
        中1間係我如果有回來要住的，其他3間是出租用的」等
        語（見98年度偵字第23273號卷第21頁），是被告果知
        悉洪碧玉從事性交易，斷無讓其岳母即證人吳蓮仍保
        有系爭房屋之出入鑰匙，而得於任何時間隨意進出系爭
        房屋致妨礙洪碧玉與他人為性交易之理，是尚難認被告
        對於證人洪碧玉98年8月3日承租系爭房屋係從事性交易
        有所認識。
（三）、綜上所述，本件顯無積極證據足資證明被告有意圖營利
        使女子與他人為性交之行為，而容留以營利之犯行，原
        審未予詳細勾稽，遽予論罪科刑，尚有未洽。被告上訴
        否認犯行，指摘原審判決不當，即有理由，自應由本院
        將原審判決予以原審予以撤銷改判，並諭知被告無罪。
據上論結，應依刑事訴訟法第三百六十九條第一項前段，第三百
六十四條、第三百零一條第一項，判決如主文。
本案經檢察官乙○○到庭執行職務。
中    華    民    國    99    年    8     月    12    日
            刑事第一庭    審判長法  官  李  璋  鵬
                                法  官  胡  森  田
                                法  官  胡  忠  文                          
以上正本證明與原本無異。
檢察官得上訴。
被告不得上訴。
如不服本判決應於收受送達後10日內向本院提出上訴書狀，其未
敘述上訴之理由者，並得於提起上訴後10日內向本院補提理由書
（均須按他造當事人之人數附繕本）「切勿逕送上級法院」。
                                書記官  廖  家  莉

中    華    民    國    99    年    8     月    12    日

司法院資訊處製作；財團法人民間司法改革基金會備份。
